【裁判字號】    90,上訴,54
【裁判日期】    900409
【裁判案由】    違反毒品危害防制條例
【裁判全文】
臺灣高等法院花蓮分院刑事判決            九十年度上訴字第五四號
    上訴人即被告  甲○○
    指 定辯護 人  乙○○
右列上訴人因違反毒品危害防制條例等案件，不服臺灣臺東地方法院八十九年度訴字
第三二一號中華民國九十年一月十二日第一審判決( 起訴案號：臺灣臺東地方法院檢
察署八十九年度偵字第一六０九、二二八０號 )，提起上訴，本院判決如左：
    主  文
上訴駁回。
    事  實
甲○○有多次違反麻醉藥品管理條例前科，最近一次違反麻醉藥品管理條例案件經臺
灣臺東地方法院判處有期徒刑七月確定，於民國（下同）八十六年八月十三日執行完
畢。仍不知悔改，復意圖營利，於八十九年八月八日二十三時五十分許，胡安慶以電
話與其連絡表示欲購買新台幣（下同）二千元之安非他命，雙方約定在臺東縣卑南鄉
○○村○○路三一六巷四十五號太平榮譽國民之家前交易，次日（九日）凌晨零時二
十分許，甲○○依約駕駛車牌號碼：ＦＩ－六七Ｏ一號自用貨車前往上址交易時，為
到場之警員查獲，詎甲○○竟公然以「幹你娘」穢語當場侮辱依法執行職務之警員，
嗣經警當場逮捕，並扣得安非他命一包（毛重一點四公克）。
案經臺東縣警察局報請臺灣臺東地方法院檢察署檢察官偵查起訴。
    理  由
一、訊之上訴人即被告甲○○矢口否認有前述犯罪事實，辯稱：「我去太平榮民之家
    是要賣蝸牛，又當時警察四、五個人抓我，我如何罵警察，安非他命是我太太給
    我吸食的」云云。惟查：
  (一)被告以二千元之價格販賣安非他命予胡安慶，並約定太平榮民之家為交貨地點等
    情，業據證人胡安慶於警訊及原審偵審中供證甚詳，又被告依約前往交貨，見警
    方前來逮捕時，將安非他命丟置於貨車上等情，亦據證人戴春益即當天前往逮捕
    被告之警員於原審結證屬實，並有安非他命重一．四公克扣案可佐，該扣案之一
    包物品，確係安非他命，亦據被告於本院審理時供明在卷。是被告販賣安非他命
    之犯行，堪以認定。至被告於警訊時先供稱係於前述地點賣蝸牛，經檢察官命法
    警勘查被告之ＦＩ－六七Ｏ一號貨車並未發現蝸牛時，此有勘查報告附卷可稽，
    被告則改稱係要撿蝸牛云云，前後供詞不一顯為卸責之詞，不足採信。另辯護人
    辯稱：被告尚未交付安非他命即被查獲，因認被告係幫助販賣第二級毒品罪，或
    意圖販賣而持有第二級毒品罪等語。然按幫助犯係以幫助之意思，實施構成要件
    以外之行為，倘若參與係構成要件之行為，則為正犯，最高法院八十四年度台上
    字第五六四七號判決亦同此意旨，查被告甲○○就販賣之價格、地點以及交付之
    實施，皆由自己親自為構成要件之行為，且亦查無被告主觀上係基於幫助之意思
    為之的證據，核與幫助販賣之構成要件，尚屬有間。又所謂意圖販賣而持有毒品
    ，係指行為人於非法持有中，尚未轉手賣出即被查獲而言，參最高法院八十九年
    度台上字第二九二六號判決，本案被告已與證人胡安慶約定買賣價格，且已進行
    交付的行為，故非所謂「尚未轉手賣出」，因此亦與意圖販賣而持有毒品罪之構
    成要件不合，是辯護人所辯亦均不足採。
  (二)被告如何於前述時地以穢語公然辱罵警員等情，亦據證人郭自立即太平榮民之家
    值班警衛於警訊及原審供證甚詳，證稱：「當時是警方先帶我們裡面的護工胡安
    慶來，過一會阿豐（甲○○）開貨車到大門口，與胡安慶接洽，警方便上前盤查
    ，阿豐便從貨車被警方帶下來，阿豐就開始跑，警察就抓他，便扭成一團，只聽
    阿豐一直在罵警察三字經，最後才被警察制伏。」（見警訊卷第七頁、原審卷第
    二十一頁），核與證人胡安慶、戴春益所證述之情節相符，參以被告自承伊認識
    當日參與逮捕之刑警隊組長等語（見原審卷第二十三頁），是被告明知警員依法
    執行職務時，當場侮辱之犯行亦堪認定。
二、查胡安慶於右開時地，以電話與被告甲○○聯絡欲購買安非他命，雖係出於警員
    之授意，惟被告不知胡安慶係基於虛偽意思表示，被告仍基於意圖營利、販賣安
    非他命之犯意，允諾胡安慶購買安非他命之要約（此承諾為真意之意思表示），
    並依約攜帶安非他命前往上揭地點欲交付予胡安慶，是被告即已著手實施販賣安
    非他命之構成要件行為，僅因胡安慶當次無實際購買安非他命之真意，不能完成
    真正買賣安非他命之犯罪，是被告上開行為，仍構成毒品危害防制條例第四條第
    五項、第二項之販賣第二級毒品未遂罪（最高法院八十五年三月十二日八十五年
    度第四次刑事庭會議決議參照）。公訴人認此部分為既遂，容有未洽。又被告當
    場侮辱依法執行職務之警員係犯刑法第一百四十條第一項前段之侮辱公務員罪。
    被告販賣安非他命前後持有之低度行為，為其販賣之高度行為所吸收，僅論以販
    賣安非他命罪。又查：甲○○有多次違反麻醉藥品管理條例前科，最近一次違反
    麻醉藥品管理條例案件經原審判處有期徒刑七月確定，於民國八十六年八月十三
    日執行完畢，有臺灣高等法院被告全國前案紀錄表一紙附卷足憑，刑之執行完畢
    後，五年內再犯有期徒刑以上之二罪，均為累犯，應依法僅就法定本刑有期徒刑
    及罰金部分加重其刑，至法定本刑為無期徒刑部分，則亦依法不得加重。再被告
    已著手於犯罪之實行，惟未至販賣安非他命既遂之結果，為未遂犯，應依刑法第
    二十六條前段之規定減輕其刑。並依法先加重（累犯部分）再減輕之（未遂部分
    ）。乃原審審酌被告已有多次違反麻醉藥品管理條例之前科，並未悔改，猶販賣
    毒品安非他命牟利，影響國民健康甚鉅，犯罪後猶飾詞圖卸等一切情狀，就販賣
    毒品部分，量處有期徒刑三年十月，以示警懲。至扣案之安非他命一包（重一．
    四公克），為違禁物，應依毒品危害防制條例第十八條第一項前段之規定宣告沒
    收並銷燬之，就侮辱公務員部分，量處拘役拾日，同時諭知拘役如易科罰金之
    折算標準，以示懲儆。認事用法及量刑，均無不當。上訴意旨否認犯罪，指摘原
    判決不當，為無理由，應予駁回。
據上論斷：應依刑事訴訟法第三百六十八條判決如主文。
本案經檢察官李土城到庭執行職務。
中      華      民      國      九十      年     四     月     九     日
                                    審判長法官  謝  志  揚
                                          法官  賴  淳  良
                                          法官  莊  謙  崇
右正本證明與原本無異。
販賣第二級毒品部分如不服本判決，應於送達後十日內，向本院提出上訴狀。其未敘
述理由者，並應於提出上訴狀後十日內向本院補提理由狀(須附繕本)。
侮辱公務員部分不得上訴。
                                        書記官  林  明  智
中      華      民      國      九十      年     四     月     十     日


司法院資訊處製作；財團法人民間司法改革基金會備份。
